【裁判字號】    96,訴,321
【裁判日期】    970123
【裁判案由】    偽造有價證券等
【裁判全文】
臺灣士林地方法院刑事判決               96年度訴字第321號
公  訴  人  臺灣士林地方法院檢察署檢察官
被      告  甲○○
選任辯護人  黃敬唐律師
            黃丁風律師
            黃雅羚律師
上列被告因偽造有價證券等案件，經檢察官提起公訴（96年度
偵字第3128號），本院判決如下：
    主  文
甲○○連續意圖供行使之用，而偽造有價證券，處有期徒刑壹年
柒月，緩刑貳年。偽造之如附表一所示支票參張沒收。
    事  實
一、甲○○自民國91年8月間起至94年6月間止，於臺北市○○區
    ○○路252巷2號10樓之4「優鐠電子股份有限公司」（下稱
    優鐠公司）擔任會計一職，竟基於意圖供行使之用而偽造有
    價證券之概括犯意，自94年3 月起至同年5 月間止，利用代
    優鐠公司保管該公司及負責人乙○○之大小章及支票簿、存
    款簿及提款卡之機會，未經優鐠公司及乙○○之同意或授權
    ，連續在優鐠公司空白票據上填寫金額及用印，而偽造如附
    表一所示之支票3 張，復基於行使偽造私文書之概括犯意，
    先於編號一之支票背面偽造「乙○○」之署押，以示乙○○
    背書擔保之意，嗣予以行使，將附表編號一之支票存入其代
    乙○○保管之第一商業銀行中山分行帳號00000000000 號存
    簿，再將附表編號二、三之支票存入其所有之第一商業銀行
    中山分行帳號00000000000 號存簿後，復於94年3 月30日、
    94年4 月21日，盜用乙○○交其保管之銀行印鑑章蓋於第一
    商業銀行取款憑條分別偽造新台幣50萬元及4 萬30元之取款
    條向第一商業銀行領取各該款項，並基於意圖為自己不法所
    有之概括犯意連續於附表二所示之時間冒用其保管之乙○○
    提款卡至銀行自動提款機提領附表二所示之現金花用，足以
    生損害於優鐠公司、乙○○及第一商業銀行中山分行。嗣優
    鐠公司因支票金額異常，向銀行查詢結果，始查悉上情。
二、案經優鐠公司訴由臺北市政府警察局內湖分局報告臺灣士林
    地方法院檢察署檢察官偵查起訴。
    理  由
一、上揭犯罪事實，業據被告甲○○於警詢、檢察官偵查中及本
    院審理時坦承不諱，核與告訴代理人詹文凱於警詢中所指述
    之情節相符（見95年度他字第3823號卷第20頁至第22頁），
    並有臺北市政府營利事業登記證（見95年度他字第3823號卷
    第27頁）、支票影本3 張（見同卷第33至第35頁）、第一商
    業銀行中山分行帳號000000000007號存簿帳戶存款明細分類
    帳（見同卷第50頁至第54頁）、第一商業銀行中山分行帳號
    00000000000 號帳戶存款明細分類帳（見同卷第56頁至第59
    頁）、第一商業銀行96年9 月6 日一中山字第90131 號函及
    所附之取款條（本院卷第68頁至第70頁）附卷可參，事證明
    確，被告犯行堪予認定。
二、按被告行為後，刑法第2 條法律變更適用、第33條第5 款罰
    金之規定、第55條牽連犯之規定、第56條連續犯之規定，已
    於94年1 月7 日經立法院修正三讀通過，總統命令公布，於
    95年7 月1 日施行，該第2 條係規範行為後法律變更適用所
    生新舊法律比較適用之準據法，於新法施行後，應適用新法
    第2 條第1 項之規定，為「從舊從輕」之比較。被告於犯罪
    時之刑法第33條第5 款係規定「罰金：1 元以上」，惟95
    年7 月1 日修正公布施行之刑法第33條第5 款則規定：「罰
    金：新台幣1 千元以上，以百元計算之。」，比較修正前後
    之規定，以修正前之規定，較有利於被告。被告先後3 次偽
    造有價證券、3 次行使偽造私文書、多次以不正方法由自動
    付款設備取得他人之物之犯行，均時間緊接，犯罪構成要件
    各相同，顯係均基於概括犯意而為之，惟被告行為後，刑法
    第56條連續犯之規定，業於94年1 月7 日修正公布刪除，並
    於95年7 月1 日施行，則被告之犯行，因行為後新法業已刪
    除連續犯之規定，此刪除雖非犯罪構成要件之變更，但顯已
    影響行為人刑罰之法律效果，自屬法律有變更，依新法第2
    條第1 項規定，比較新、舊法結果，仍應適用較有利於被告
    之行為時法律即舊法各論以連續犯1 罪並加重其刑（最高法
    院95年第8 次刑事庭會議決議參照）。又刑法第55條後段有
    關「犯一罪而其方法或結果之行為犯他罪名」之牽連犯之規
    定，亦修正刪除，亦自95年7 月1 日起施行。亦即修正後之
    刑法，已無牽連犯得論以裁判上一罪之情形。所犯之數罪，
    應按其具體情形論罪。查被告所為行使偽造私文書罪、偽造
    有價證券罪及以不正方法由自動付款設備取得他人之物罪，
    其行為、時間均屬個別獨立，但有原因、結果之牽連關係，
    若適用修正前之規定，顯較有利於被告，自應依修正後刑法
    第2 條第1 項前段之規定，適用修正前刑法第55條後段之規
    定，從較重之偽造有價證券罪處斷。至於新法第59條之規定
    ，為法院就刑之酌減審認標準見解之明文化，非屬法律之變
    更，應逕行適用新法之規定。再刑法第74條有關緩刑宣告之
    規定，雖亦於94年2 月2 日總統令修正公布，並於95年7 月
    1 日施行，然因緩刑之條件並非針對行為而設，而係著重「
    裁判時」是否合於緩刑之要件，自應直接適用修正後刑法第
    74 條 之規定（最高法院95年第8 次刑事庭會議決議參照）
    ，而無需與其他與罪刑有關之修正條文綜合比較，併此敘明
    。
三、核被告所為係犯刑法第201 條第1 項偽造有價證券罪、同法
    第216 條、第210 條之行使偽造私文書罪及同法第339 條之
    2 第1 項以不正方法由自動付款設備取得他人之物罪。被告
    所犯偽造有價證券罪部分，其盜用印章及行使偽造有價證券
    之行為，分別為偽造有價證券之部分行為及低度行為，不另
    論罪。至所犯行使偽造私文書罪，偽造署押及盜用印章為偽
    造私文書之部分行為，其偽造之低度行為為行使之高度行為
    所吸收，不另論罪。其先後3 次偽造有價證券、3 次行使偽
    造私文書、多次以不正方法由自動付款設備取得他人之物之
    犯行，均時間緊接，犯罪構成要件各相同，顯係均基於概括
    犯意而為之，均應依修正前刑法第56條連續犯之規定各論以
    一罪，並加重其刑。又被告所犯偽造有價證券罪、行使偽造
    私文書罪、及以不正方法由自動付款設備取得他人之物罪，
    有原因、結果之牽連關係，應依修正前刑法第55條之規定，
    從一重論以偽造有價證券罪。又起訴書雖未記載被告有於94
    年3 月30日、94年4 月21日，盜用乙○○交其保管之銀行印
    鑑章蓋於第一商業銀行取款憑條分別偽造新台幣50萬元及4
    萬30元之取款條向銀行領取各該款項，並基於意圖為自己不
    法所有之概括犯意連續於附表二所示之時間冒用其保管之乙
    ○○提款卡至銀行自動提款機提領附表二所示之現金之犯行
    ，惟此部分之行使偽造私文書罪與科罪論刑之所犯行使偽造
    私文書罪有連續犯之關係，另所犯以不正方法由自動付款設
    備取得他人之物罪與所犯偽造有價證券罪間有原因、結果之
    牽連關係，均有裁判上1 罪之關係，本院自得併予審理，合
    此敘明。又被告係因為繳購屋貸款，原想先行挪用再補回，
    一時失慮，而罹本罪，犯後即出售房屋償還被害人166 萬元
    ，並與被害人達成和解，餘款分期償還，所生危害尚屬輕微
    ，其犯罪情狀顯可憫恕，倘對其之偽造有價證券犯行科以法
    定最輕本刑之3 年有期徒刑，猶嫌過重，爰依修正後刑法第
    59 條 之規定減輕其刑，並先加後減之。爰審酌被告上開犯
    罪之動機、所生之損害及被告犯後之態度等一切情狀，酌情
    從輕量處如主文所示之刑。又被告前未曾受有期徒刑以上刑
    之宣告，有臺灣高等法院被告前案紀錄表在卷足稽，因一時
    疏失，致罹刑典，事後亦坦承犯行，並已與被害人和解，被
    害人亦表示原諒之情，經此刑之宣告後，應知警惕而無再犯
    之虞，本院因認暫不執行其刑為當，併予宣告緩刑2 年，用
    啟自新。被告偽造如附表一所示之支票3 張，應依刑法第
    205 條之規定宣告沒收。
據上論斷，應依刑事訴訟法第299 條第1 項前段，修正後刑法第
2 條第1 項前段、刑法第201 條第1 項、第216 條、第210 條、
第339 條之2 第1 項、第205 條、修正前刑法第56條、55條、修
正後刑法第59條、第74條第1 項第1 款，判決如主文。
本案經檢察官翁偉倫到庭執行職務。
中    華    民    國    9 7   年    1     月    23    日
                  刑事第一庭審判長法  官  洪英花
                                  法  官  雷雯華
                                  法  官  賴邦元
以上正本證明與原本無異。
如不服本判決，應於收受送達後10日內向本院提出上訴書狀，其
未敘述上訴之理由者並得於提起上訴後20日內向本院補提理由書
（均須按他造當事人之人數附繕本）。
                                  書記官  游育慈
中    華    民    國    97    年    1     月    23    日
參考法條：
刑法第201 條
意圖供行使之用，而偽造、變造公債票、公司股票或其他有價證
券者，處3 年以上10年以下有期徒刑，得併科3 千元以下罰金。
行使偽造、變造之公債票、公司股票或其他有價證券，或意圖供
行使之用，而收集或交付於人者，處1年以上7年以下有期徒刑，
得併科3千元以下罰金。
刑法第210 條
偽造、變造私文書，足以生損害於公眾或他人者，處5 年以下有
期徒刑。
刑法第216 條
行使第210 條至第215 條之文書者，依偽造、變造文書或登載不
實事項或使登載不實事項之規定處斷。
刑法第339條之2
意圖為自己或第三人不法之所有，以不正方法由自動付款設備取
得他人之物者，處3 年以下有期徒刑、拘役或1 萬元以下罰金。
以前項方法得財產上不法之利益或使第三人得之者，亦同。
附表一
 ┌──┬────┬────┬────┬─────┬────┐
 │編號│發票日  │票面金額│付款人  │支票號碼  │背書人  │
 ├──┼────┼────┼────┼─────┼────┤
 │ 一 │94.03.25│126萬元 │第一商業│VA0000000 │乙○○  │
 │    │        │        │銀行中山│          │        │
 │    │        │        │分行    │          │        │
 ├──┼────┼────┼────┼─────┼────┤
 │ 二 │94.05.01│40萬858 │同上    │UA0000000 │甲○○  │
 │    │        │元      │        │          │        │
 ├──┼────┼────┼────┼─────┼────┤
 │ 三 │94.05.25│182萬   │同上    │UA0000000 │甲○○  │
 │    │        │7000 元 │        │          │        │
 └──┴────┴────┴────┴─────┴────┘
附表二 ：金額單位均為【新臺幣元】
┌──────┬───────┐
│            │              │
│提款日期    │金        額  │
├──────┼───────┤
│94、03、30  │10000         │
│            │              │
├──────┼───────┤
│94、03、31  │30000         │
│            │              │
├──────┼───────┤
│94、03、31  │30000         │
│            │              │
├──────┼───────┤
│94、04、10  │11000         │
│            │              │
├──────┼───────┤
│94、04、10  │9000          │
│            │              │
├──────┼───────┤
│94、04、16  │30000         │
│            │              │
├──────┼───────┤
│94、04、16  │30000         │
│            │              │
├──────┼───────┤
│94、04、16  │30000         │
│            │              │
├──────┼───────┤
│94、04、16  │10000         │
│            │              │
├──────┼───────┤
│94、04、18  │19000         │
│            │              │
├──────┼───────┤
│94、04、06  │6300          │
│            │              │
├──────┼───────┤
│94、04、06  │68856         │
│            │              │
├──────┼───────┤
│94、04、06  │3500          │
│            │              │
├──────┼───────┤
│94、04、06  │10000         │
│            │              │
├──────┼───────┤
│94、04、08  │20000         │
│            │              │
├──────┼───────┤
│94、04、08  │30000         │
│            │              │
├──────┼───────┤
│94、04、12  │50000         │
│            │              │
├──────┼───────┤
│94、04、13  │20000         │
│            │              │
├──────┼───────┤
│94、04、19  │50000         │
│            │              │
├──────┼───────┤
│94、04、19  │30000         │
│            │              │
├──────┼───────┤
│94、05、05  │85980         │
│            │              │
├──────┼───────┤
│94、05、12  │134905        │
│            │              │
└──────┴───────┘


司法院資訊處製作；財團法人民間司法改革基金會備份。
